臺灣臺中地方法院刑事判決　　　　　　　96年度易字第4503號
公　訴　人　臺灣臺中地方法院檢察署檢察官
被　　　告　甲○○
上列被告因詐欺案件，經檢察官提起公訴（九十六年度偵字第
一三五三一號），本院判決如下：
    主    文
甲○○幫助意圖為自己不法之所有，以詐術使人將本人之物交付
，處有期徒刑伍月，如易科罰金，以新臺幣壹仟元折算壹日，減
為有期徒刑貳月又拾伍日，如易科罰金，以新臺幣壹仟元折算壹
日。
    犯罪事實
一、甲○○可預見姓名、年籍不詳之成年人無故蒐集他人之存摺
    、帳戶使用，將會藉收購之存摺、帳戶以遂行財產上犯罪之
    目的，竟仍貪圖不法利益，容任該等成年人未來將使用其帳
    戶以遂行詐騙他人財物之犯行，並不違背其本意，而基於幫
    助該等成年人之不確定犯意，於民國九十五年三、四月間某
    日，在不詳地點，將其向嘉義福全郵局申辦之局號：000
    000－0，帳號：000000－0號帳戶（以下簡稱系
    爭帳戶）之存摺、提款卡暨密碼等物，提供予該成年人使用
    ，任由他人藉以遂行詐欺犯行。不久，系爭帳戶經由上開成
    年人共組之「詐欺集團」使用，而該詐欺集團成員等共同基
    於意圖為自己不法所有之犯意聯絡，於同年七月七日，撥打
    電話予乙○○，對其佯稱：你抽中即將在台成立營業據點之
    外國「永達」電子公司舉辦之週年慶抽獎活動大獎新臺幣（
    下同）九十萬元，因妳無匯款至國外之紀錄，故需匯款至伊
    公司提供之帳戶辦理金融保險，方能領獎云云，致乙○○信
    以為真而陷於錯誤，遂於同日十七時許，依詐欺集團成員之
    指示，請友人至彰化秀水郵局匯款六萬三千元至系爭帳戶。
    詐欺集團得手後，旋派其成員將贓款提領一空，嗣為乙○○
    發覺有異，報警循線查知上情。
二、案經台中市警察局第四分局報請臺灣臺中地方法院檢察署檢
    察官偵查起訴。
    理    由
一、證據能力之說明：按現行刑事訴訟法為保障被告之反對詰問
    權，排除具有虛偽危險性之傳聞證據，以求實體真實之發見
    ，於該法第一百五十九條第一項明定被告以外之人於審判外
    之言詞或書面陳述，除法律有規定者外，不得作為證據。而
    刑事訴訟法第一百五十九條之一至第一百五十九條之四有傳
    聞法則之例外規定，且被告以外之人於審判外之陳述，雖不
    符前四條之規定，而經當事人於審判程序同意作為證據，法
    院審酌該言詞陳述或書面陳述作成時之情況，認為適當者，
    亦得為證據，刑事訴訟法第一百五十九條之五第一項定有明
    文。查本件證人即被害人乙○○於警詢中之證述，雖屬於審
    判外之陳述，為傳聞證據，然被告於本院審理時表示無意見
    ，且同意作為證據，又本院審酌上開證據資料製作時之情況
    ，尚無違法不當及證明力明顯過低之瑕疵，亦認為以之作為
    證據應屬適當，且指訴內容係針對被告是否提供帳戶幫助詐
    欺之事，為證明本案犯罪事實所必要，故揆諸上開規定，爰
    依刑事訴訟法第一百五十九條之五第一項規定，認上揭證據
    資料均例外認有證據能力，合先敘明。
二、訊據被告甲○○固坦承系爭帳戶為其所申請開設，但矢口否
    認有何幫助詐欺取財之犯行，並辯稱：伊並未提供系爭帳戶
    之存摺、提款卡、密碼予詐騙集團，伊已很久沒有使用系爭
    帳戶，該帳戶之存摺、提款卡伊原本是放在臺中市○○○街
    十一號十二樓租屋處，在該住處曾經遭小偷一次，當時只記
    得有一支行動電話被偷。後來於九十六年春節前後，伊搬到
    同址七樓租屋處，過一陣子要用系爭帳戶時，才發現存摺、
    提款卡不見了，該帳戶提款卡密碼伊寫在小紙條貼在提款卡
    備忘云云。經查：
（一）被害人乙○○因誤信該詐騙集團利用電話傳達之不實訊息
      ，被騙而依照指示委託友人在彰化秀水郵局匯款六萬三千
      元至被告申請開立之系爭帳戶內之情，業據被害人乙○○
      於警詢指述綦詳，並有郵政國內匯款執據影本一份在卷可
      稽（參照臺中市警察局第四分局中分四偵字第○九六○○
      一一七九五號刑事案件偵查卷宗第六至八頁），並有被告
      向嘉義福全郵局申請開立系爭帳戶之郵政存簿儲金立帳申
      請書及客戶歷史交易清單各一份（參照九十六年度核退字
      第一一九一號卷第四至七頁）；被告對於被害人乙○○因
      遭詐騙集團詐騙而匯款六萬三千元至其所申請開立之系爭
      嘉義福全郵局帳戶之情，亦不爭執，應堪認定。
（二）被告雖辯稱如上，但查：
    １、被告於警詢中陳稱：於九十六年三月二十九日左右搬家
        時在臺中市○○○街十一號七樓之十一租屋處發現郵局
        帳簿及提款卡遺失。（問：為何九十六年三月二十九日
        發現遺失，至今才至郵局補發？）因平時很少使用，因
        此未及時補發，且帳戶內存款不多約二百元許。
    ２、於偵查中陳稱：（檢察官問：妳所有之系爭帳戶存摺、
        提款卡於何時、何地遺失？）確實時間我不知道，因我
        都沒有使，應該是在我以前東興路住處遺失。（檢察官
        問：妳該存摺之提款卡密碼？）跟提款卡放在一起，因
        寫在小紙條貼在該提款卡上。
    ３、於審判中陳稱：（檢察官問：承租房屋在何處？）在臺
        中市○○○街十一號十二樓之一，我住了約二年，是從
        九十四年起至九十五年底或九十六年初，之後我就搬到
        臺中市○○○街十一號七樓之十一，二個住處的房東不
        同。房租我都是用轉帳，我拿現金存到存簿再轉到房東
        的帳戶。（檢察官問：既然住到九十五年底或九十六年
        初，為何系爭帳戶的房屋轉帳資料只到九十五年六月？
        ）之後我直接到房東帳戶的銀行去存款，用無摺存款可
        以省手續費。（檢察官問：房東的帳戶是哪家銀行？）
        我忘記了，我記得在東興路附近。（檢察官問：妳去存
        的是哪一家銀行？）我現在想不起來，在東興路上，好
        像是中國攸託商業銀行。（審判長問：妳在何時、何地
        遺失系爭帳戶之存摺、提款卡？）不知道，我本來放在
        我臺中市○○○街十一號十二樓租屋處的抽屜，我搬到
        七樓過一陳子要用時，才發現不見。（審判長問：何時
        搬到七樓？）好像是九十六年春節前後。（審判長問：
        何時發現不見？）九十六年五、六月份發現不見，當時
        我媽媽叫我匯錢給她才發現。（檢察官問：系爭帳戶有
        無辦理語音系統服務？）本來沒有，後來因為聽我朋友
        說他們有辦我才去辦。（檢察官問：妳辦語音系統要做
        何用？）沒有作什麼使用。
      核被告上開陳述，就系爭帳戶何時、何地遺失前後所述不
      一，被告於九十五年六月後即未再親自使用系爭帳戶，卻
      辦理語音系統服務，且被告於知悉系爭帳戶遺失後，並未
      馬上辦理掛失止付等情，均與常情有違，又衡諸常情，若
      將提款卡及記載其密碼之紙條放在一起，若失竊或遺失，
      豈不便利他人非法提領，實與吾人日常生活經驗有違，被
      告自承其高職肄業後，有多年工作經驗，怎會不知人心險
      惡及前述日常生活經驗等理？反為其所辯之違反常情之舉
      ？再者，由系爭帳戶歷史交易清單顯示，該帳戶自九十四
      年十二月二十一日至九十六年七月十日被列為警示帳戶為
      止，有數筆款項匯入，其中自九十五年六月二十七日起，
      即有四十五萬元至數萬不等含被害人受騙匯款六萬三千元
      匯至系爭帳戶中。足證被告所辯與常情有違，不足採取，
      系爭帳戶為其提供予詐欺集團成員使用之事實，堪予認定
      。
（三）按刑法上之故意，區分直接故意（確定故意）與間接故意
      （不確定故意），「行為人對於構成犯罪之事實，明知並
      有意使其發生者」為直接故意，「行為人對於構成犯罪之
      事實，預見其發生而其發生並不違背其本意者」為間接故
      意；又金融帳戶為個人理財之工具，申請開設金融帳戶並
      無任何特殊之限制，一般民眾皆能自由申請開戶，並得同
      時在不同金融機構申請多數存款帳戶使用，乃眾所周知之
      事實，依一般人之社會生活經驗，倘係合法收入，本可自
      行向金融行庫開戶使用，而無向他人取得帳戶之必要；苟
      不以自己名義申請開戶，反以不正方式向不特定人取得他
      人之金融機構帳戶使用，衡情應能懷疑其目的在於施用詐
      騙手段以非法取得他人財物，且以不實中獎訊息等而詐欺
      取財之犯罪類型層出不窮，該等犯罪多數均係利用人頭帳
      戶作為出入帳戶，並經媒體廣為披載，被告係已成年且具
      有一般智識之人，亦當知悉社會上常有利用人頭帳戶從事
      詐欺取財之犯罪情事，被告對於該詐騙集團成員取得其前
      開帳戶作為實施詐欺取財之犯行應可預見，足徵對於該帳
      戶被利用作為向人詐騙財物之情，並無違背其本意。至被
      告提供其申請開立之嘉義郵局帳戶之存摺、提款卡及密碼
      ，既非詐欺取財罪之構成要件行為，且查無任何證據足資
      證明被告與該詐騙集團成員間有何共同詐欺取財之犯意聯
      絡，足認被告應僅係出於幫助犯罪之行為。
    本件事證明確，被告犯行，洵堪認定。
三、論罪科刑部分：
（一）查：該詐騙集團成員於取得被告提供之前開帳戶後，基於
      詐欺取財之概括犯意，意圖為自己不法之所有，向被害人
      乙○○施以詐術，致使被害人乙○○陷於錯誤，依照指示
      匯款至被告所申請開立之前開帳戶內，因而詐得被害人乙
      ○○之財物，核該詐騙集團成員所為，係犯刑法第三百三
      十九條第一項之詐欺取財罪。
（二）本件被告將其申請開立之前開帳戶提供予該詐騙集團成員
      作為詐欺取財之匯款帳戶使用，顯係基於幫助他人詐欺取
      財之犯意，且所為提供帳戶予他人之行為係屬刑法詐欺取
      財罪構成要件以外之行為，其既以幫助他人犯罪之意思而
      參與犯罪構成要件以外之行為，核其所為，係犯刑法第三
      十條第一項前段、刑法第三百三十九條第一項之幫助詐欺
      取財罪。被告幫助詐欺集團成員犯詐欺取財罪，為幫助犯
      ，應依刑法第三十條第二項之規定，減輕其刑。
（三）爰審酌被告提供金融帳戶予他人使用之行為，助長了犯罪
      之不良風氣，幫助犯罪者隱匿真實身分，增加檢警犯罪偵
      查之困難性，間接造成更多人之遭受損害，考量被告提供
      其郵局帳戶，以圖獲取非法利益，致使被害人乙○○遭詐
      騙損失款項為六萬三千元，且被告於犯罪後猶飾詞狡辯，
      未見悔意，犯後態度不佳，惟因被告僅係提供帳戶之幫助
      行為，並未實際參與詐騙之過程，可責難性較為輕微等一
      切情狀，量處如主文所示之刑，並依修正前刑法第四十一
      條第一項前段之規定諭知易科罰金之折算標準，以示懲儆
      。
（四）又本案被告之犯罪時間以詐欺集團所為詐欺之時點為準即
      九十五年七月七日，係在九十六年四月二十四日以前，依
      中華民國九十六年罪犯減刑條例第二條第一項第三款、第
      七條之規定，減輕其宣告刑之二分之一，故原宣告有期徒
      刑五月應減為有期徒刑二月又十五日，並依該減刑條例第
      九條之規定，併予諭知易科罰金之折算標準。
據上論斷，應依刑事訴訟法第二百九十九條第一項前段，刑法第
三十條第一項前段、第二項、第三百三十九條第一項，第四十一
條第一項前段，刑法施行法第一條之一第一項、第二項，中華民
國九十六年罪犯減刑條例第二條第一項第三款、第七條、第九條
，判決如主文。
本案經檢察官丙○○到庭執行職務。
中　　華　　民　　國　　96　　年　　12　　月　　18　　日
                  刑事第十六庭  審判長法  官  林念祖
                                      法  官  柯志民
                                      法  官  周玉蘭
上正本證明與原本無異。
如不服本判決，應於收受送達後10日內向本院提出上訴書狀（應
敘述具體理由並附繕本）。
上訴書狀如未敘述理由，應於上訴期間屆滿後20日內補提理由書
於本院。
                                      書記官  許素珍
中　　華　　民　　國　　96　　年　　12　　月　　18　　日
附錄論罪科刑法條：
中華民國刑法第339條：
意圖為自己或第三人不法之所有，以詐術使人將本人或第三人之
物交付者，處五年以下有期徒刑、拘役或科或併科一千元以下罰
金。
以前項方法得財產上不法之利益或使第三人得之者，亦同。
前二項之未遂犯罰之。
